臺灣高等法院高雄分院刑事判決　　　 100年度上訴字第1249號
上　訴　人
即　被　告　洪德文
選任辯護人　鄭國安律師
　　　　　　郭宗塘律師
　　　　　　李建宏律師
上列上訴人因違反槍砲彈藥刀械管制條例案件，不服臺灣屏東地
方法院100 年度訴字第139 號中華民國100 年5 月4 日第一審判
決（起訴案號：臺灣屏東地方法院檢察署99年度偵字第10954 號
），提起上訴，本院判決如下：
     主  文
原判決撤銷。
洪德文幫助犯非法持有手槍罪，處有期徒刑壹年，併科罰金新臺
幣參萬元，罰金如易服勞役，以新臺幣壹仟元折算壹日。緩刑參
年，並應向公庫支付新台幣貳拾萬元。扣案制式半自動手槍壹枝
（槍枝管制編號：0000000000號，槍號：912791號）及口徑0.45
吋制式子彈柒顆，均沒收。
    事  實
一、洪德文明知非經中央主管機關許可，不得持有具有殺傷力之
    手槍及子彈，緣王怡霽（已於96年4 月26日死亡，另由檢察
    官為不起訴處分）前於不詳時地，另經不詳管道，取得具有
    殺傷力之口徑0.45吋之中共NORINCO 廠1911A1型制式半自動
    手槍1 枝（槍枝管制編號：0000000000號，槍號：912791號
    ）及口徑0.45吋制式子彈11顆（經送鑑定試射4 顆，餘7 顆
    ），於民國95年底到96年初間之某日，王怡霽前往友人林潔
    位於屏東縣東港鎮○○街100 號租屋處，欲將上開槍、彈置
    放在上址林潔房間內之浴室天花板上，而洪德文明知王怡霽
    欲置放上開槍、彈，竟仍基於幫助持有手槍之犯意，於王怡
    霽藉踩踏椅子以置放槍、彈之際，幫忙按住椅子，使王怡霽
    得以將槍、彈妥當置放於該天花板處。迄97年8 月7 日中午
    11時50分許，為警持臺灣屏東地方法院所核發之搜索票在上
    址搜索而查獲，並扣得上開具有殺傷力之制式手槍與子彈。
    洪文德於本院98年度上訴字第1182號被告林潔被訴未經許可
    持有上開槍彈罪案件審理中，於偵查機關未發現此幫助持有
    手槍、子彈犯罪前，當庭主動證述其上開幫助犯行，並自願
    接受裁判。嗣經該另案執行檢察官發覺洪德文上開證述之幫
    助行為涉犯幫助持有手槍、子彈罪，而簽分偵辦。
二、案經臺灣屏東地方法院檢察署檢察官偵查起訴。
    理  由
一、證據能力方面：
(一)、按被告以外之人於審判外之言詞或書面陳述，除法律有規定
    者外，不得作為證據，刑事訴訟法第159 條第1 項定有明文
    。又鑑定之經過及其結果，應命鑑定人以言詞或書面報告，
    同法第206 條第1 項亦有明定，此鑑定人所為書面報告，雖
    係被告以外之人於審判外之陳述，惟同法第206 條第1 項既
    明定鑑定之經過及其結果得以書面報告提出，自屬上開「法
    律有規定」得作為證據之情形。按法院或檢察官得囑託醫院
    、學校或其他相當之機關、團體為鑑定，或審查他人之鑑定
    ，並準用第203 條至第206 之1 之規定，刑事訴訟法第208
    條第1 項亦有規定，則機關、團體為鑑定，準用上揭第206
    條第1 項之規定，自亦得以書面報告陳述其鑑定經過及結果
    ，此書面報告自亦有證據能力。又檢察官因實務現實需求，
    就特定案件類型認當然有鑑定之必要者，基於檢察一體原則
    ，得由該管檢察長概括選任鑑定機關，是司法警察等偵查輔
    助人員於案件未移送檢察官偵辦前之調查犯罪階段，依據檢
    察長之概括授權，先行將證物送請檢察機關預先核定之專責
    鑑定人或鑑定機關實施鑑定，該鑑定人或鑑定機關亦應視同
    受承辦檢察官所選任或囑託而執行鑑定業務，其等出具之書
    面鑑定報告應屬刑事訴訟法第206 條所定之傳聞例外，當具
    有證據能力。本案卷附之內政部警政署刑事警察局（下稱刑
    事警察局）97年9 月8 日刑鑑字第0990122826號槍彈鑑定書
    （偵二卷42-45 頁）係刑事警察局依臺灣高等法院檢察署檢
    察長概括選任執行鑑定職務所出具之書面鑑定報告，有該檢
    察署92年9 月24日檢文允字第0920212627號函及其附件可按
    ，依刑事訴訟法第159 條第1 項及同法第208 條第1 項準用
    同法第206 條第1 項之規定，為傳聞法則之例外，自有證據
    能力。
(二)、被告以外之人於審判外之言詞或書面陳述，除法律有規定者
    外，不得作為證據，刑事訴訟法第159 條第1 項定有明文。
    又被告以外之人於審判外之陳述，雖不符前四條之規定，而
    經當事人於審判程序同意作為證據，法院審酌該言詞陳述或
    書面陳述作成時之情況，認為適當者，亦得為證據。當事人
    、代理人或辯護人於法院調查證據時，知有第159 條第1 項
    不得為證據之情形，而未於言詞辯論終結前聲明異議者，視
    為有前項之同意，刑事訴訟法第159 條之5 亦有明定。本判
    決以下所引言詞或書面之傳聞證據，檢察官、被告及其辯護
    人對其證據能力，於本院準備程序中均表示同意作為證據，
    而於本院調查證據時，亦均知悉有刑事訴訟法第159 條第1
    項原則上不得作為證據之情形，惟均未於本院言詞辯論終結
    前聲明異議，本院審酌證據資料作成時之情況，並無違法不
    當及證明力明顯過低之瑕疵，且無依法應排除其證據能力之
    情形，認以之作為證據應屬適當，依同法第159 條之5 第2
    項、第1 項之規定，自均有證據能力。
二、上揭犯罪事實，業據被告洪德文於原審及本院審理時坦承不
    諱，並有查獲照片6 張，及扣案之手槍（含彈匣，槍枝管制
    編號：0000000000號，槍號：912791號）、子彈11顆等可資
    佐證。而前揭手槍、子彈經送請內政部警政署刑事警察局鑑
    定，鑑定結果認該手槍為兵工廠生產之制式半自動手槍，子
    彈為0.45吋制式子彈，均具殺傷力，此有內政部警政署刑事
    警察局97年9 月8 日刑鑑字第0970122826號鑑定書附卷可參
    （偵二卷第42-45 頁）。足認被告上開不利於己之自白核與
    事實相符，堪可採信。故本案事證明確，被告犯行堪以認定
    ，應依法論科。
三、論罪科刑：
(一)、核被告所為，係犯刑法第30條槍砲彈藥刀械管制條例第7 條
    第4 項之幫助非法持有手槍罪、同條例第12條第4 項之幫助
    非法持有子彈罪。其以幫忙按住椅子以便於王怡霽將其持有
    之前開槍、彈得以置放於案外人林潔住處浴室天花板上，即
    係以一行為同時幫助王怡霽持有前揭手槍及子彈，為一行為
    觸犯上開二罪名，屬想像競合犯，應依刑法第55條之規定，
    從較重之幫助非法持有手槍罪處斷。又被告洪德文係幫助王
    怡霽犯持有本件手槍及子彈等罪，該槍彈藏放當時仍為王怡
    霽本人所持有，被告與王怡霽均無受寄為他人藏放本件手槍
    、子彈之行為，自與寄藏有間；又共同正犯之成立須以行為
    人間有犯意聯絡及行為分擔，始足當之，行為人以自己犯罪
    之意思，推由他人實施犯罪，或以幫助他人犯罪之意思，參
    與犯罪構成要件行為，均屬之。本件被告僅係於王怡霽將本
    件槍彈藏放於天花板之際，幫忙扶按王怡霽站立之椅子，便
    於其藏放持有，已如前述，則被告顯無與王怡霽共同持有支
    配該槍彈之意思甚明，而其參與之行為亦未取得該槍彈之實
    力支配，亦非本件非法持有之構成要件行為，自無與王怡霽
    成立共同正犯之餘地。公訴意旨認被告與王怡霽共同犯非法
    寄藏手槍及子彈等罪，容有誤會，惟起訴之社會基本事實仍
    屬同一，本院自得予以審判。至持有槍彈與寄藏槍彈所犯同
    為槍砲彈藥刀械管制條例第7 條第4 項及第12條第4 款，而
    幫助犯與共同正犯雖有適用刑法第30條與第28條之不同，然
    論罪科刑所依法條仍無不同，均無庸變更起訴法條，且檢察
    察於原審審理中亦已更正起訴法條為槍砲彈藥刀械管制條例
    第7 條第4 項持有手槍罪（原審卷第36頁），併此敘明。
(二)、被告洪德文幫助持有手槍，應依刑法第30條第2 項之規定減
    輕其刑；又按對於未發覺之罪自首而受裁判者，得減輕其刑
    。但有特別規定者，依其規定，刑法第62條定有明文。本件
    另案執行檢察官係由洪文德於本院98年度上訴字第1182號被
    告林潔被訴未經許可持有上開槍彈罪案件審理中，當庭證述
    其上開幫助持有手槍、子彈犯行，始於99年1 月25日就此犯
    罪簽分偵辦，此有該簽分偵辦之簽呈及洪德文於該案作證之
    筆錄在卷可按（偵三卷第1 頁、98年度上訴字第1182號卷第
    46、47頁）。偵查犯罪機關於被告另案為上開證述之前，並
    未發覺被告幫助持有槍彈之犯行，應堪認定。又被告雖非直
    接向偵辦犯罪之機關自首其犯罪，惟其於法院審判時以證人
    身分主動證述本件幫助犯行，經檢察官當庭詢以：「這樣的
    行為疑涉刑責，是否知情？」仍證稱：「我是有看到（藏槍
    彈的情形），因為朋友請幫忙，不好意思拒絕。」等語在卷
    （98年度上訴字第1182號卷第48、49頁），堪認被告當庭有
    向檢察官主動供出本件幫助犯行，並接受裁判之自首事實，
    應依自首之規定，遞減輕其刑。又被告洪德文僅係以幫忙按
    住椅子之方式，便利王怡霽將其非法持有之槍、彈置放於浴
    室天花板上，其幫助之情節，提供之助力均甚輕微，本院認
    依被告犯罪情節，非無情輕法重，而顯有可憫恕之處，縱處
    以依前揭幫助犯及自首遞減其刑後之法定最低刑度，仍嫌過
    重，客觀上足資引致一般之同情，茲依刑法第59條之規定，
    減輕其刑，並依法再遞減其刑。
(三)、原判決對被告予以論科，固非無見。惟其未審酌被告自首之
    事實，而未適用自首之規定減輕其刑，尚有未洽；又被告雖
    係幫助犯而無共同正犯共同負責原理之適用，然扣案手槍、
    子彈均係違禁物，不論是否被告所有，均應沒收，與共同正
    犯共同負責之法理並無相涉，仍應於本案為沒收之宣告。原
    判決未為此沒收之宣告，亦有瑕疵。被告上訴指摘原判決未
    依自首之規定減輕被告不當，非無理由，原判決並有上開可
    議，自應由本院撤銷改判。爰審酌被告前未曾因故意犯罪而
    受有期徒刑以上刑之宣告，素行尚可，僅因一時失慮，見友
    人王怡霽為將依法不得持有之槍、彈置放於天花板上，而藉
    助踩踏椅子之方式使手得以搆至天花板，仍為其按住椅子，
    以便利王怡霽將其持有之手槍、子彈置之該處，並無以之從
    事其他犯罪行為，且自始至終均未持有該槍、彈，又本件係
    因被告於另案擔任證人時自首犯行因而查獲，復始終坦承犯
    行，態度尚佳等一切情狀，量處如主文第二項所示之刑，並
    就罰金刑部分，諭知易服勞役之折算標準。
(四)、被告並無前科，有臺灣高等法院被告前科紀錄表在卷可按，
    其一時失慮，偶犯本件幫助持有手槍、子彈罪，其幫助之情
    節甚為輕微，已如前述，經此偵審程序及論罪科刑，應知所
    警惕，而無再犯之虞，茲認本件宣告刑以暫不執行為適當，
    爰依刑法第74條第1 項第1 款為緩刑3 年之宣告，以啟自新
    。又本院審酌被告幫助犯行情節雖屬輕微，惟其所幫助持有
    者為制式手槍、子彈，對社會治安仍有相當之潛在危害，茲
    併依同法第74條第2 項第4 款諭知其向公庫支付新台幣20萬
    元，促其將來行為守法謹慎，並明瞭其行為非無危害於社會
    。
(五)、被告雖係持有手槍、子彈之幫助犯，而無與共同正犯共同負
    責原理之適用，然扣案手槍、子彈均係違禁物，不論是否被
    告所有，均應沒收，與共同正犯共同負責之法理並無相涉，
    被告幫助持有手槍、子彈，仍係犯罪，扣案手槍、子彈又非
    與其犯罪無關之物，自仍應於本案為沒收之宣告。另扣案子
    彈11顆，其中4 顆經鑑定試射完畢，已失其為子彈之特性，
    非違禁物，自無庸為沒收之宣告。
據上論斷，應依刑事訴訟法第369 條第1 項前段、第364 條、第
299 條第1 項前段，槍砲彈藥刀械管制條例第7 條第4 項、第12
條第4 項，刑法第11條前段、第55條、第30條、第62條、第59條
、第42條第3 項、第38條第1 項第1 款、第74條第1 項第1 款、
第2 項第4 款，判決如主文。
本案經檢察官朱秋菊到庭執行職務。
中    華    民    國   100    年    11    月    16    日
                  刑事第十庭    審判長法  官  陳中和
                                      法  官  邱永貴
                                      法  官  蔡國
以上正本證明與原本無異。
如不服本判決應於收受本判決後10日內向本院提出上訴書狀，其
未敘述上訴理由者，並得於提起上訴後10日內向本院補提理由書
狀（均須按他造當事人之人數附繕本）「切勿逕送上級法院」。
中    華    民    國   100    年    11    月    16    日
                                      書記官  周青玉
附錄本件論罪科刑法條：
槍砲彈藥刀械管制條例第7條
未經許可，製造、販賣或運輸火砲、肩射武器、機關槍、衝鋒槍
、卡柄槍、自動步槍、普通步槍、馬槍、手槍或各類砲彈、炸彈
、爆裂物者，處死刑、無期徒刑或7 年以上有期徒刑；處徒刑者
，併科新臺幣3 千萬元以下罰金。
未經許可，轉讓、出租或出借前項所列槍砲、彈藥者，處無期徒
刑或5 年以上有期徒刑，併科新臺幣 1 千萬元以下罰金。
意圖供自己或他人犯罪之用，而犯前2 項之罪者，處死刑或無期
徒刑；處徒刑者，併科新臺幣5 千萬元以下罰金。
未經許可，持有、寄藏或意圖販賣而陳列第1 項所列槍砲、彈藥
者，處5 年以上有期徒刑，併科新臺幣1 千萬元以下罰金。意圖
供自己或他人犯罪之用，以強盜、搶奪、竊盜或其他非法方法，
持有依法執行公務之人所持有之第1 項所列槍砲、彈藥者，得加
重其刑至二分之一。
第1 項至第3 項之未遂犯罰之。
槍砲彈藥刀械管制條例第12條
未經許可，製造、販賣或運輸子彈者，處1 年以上7 年以下有期
徒刑，併科新台幣500 萬元以下罰金。
未經許可，轉讓、出租或出借子彈者，處6 月以上5 年以下有期
徒刑，併科新台幣300 萬元以下罰金。
意圖供自己或他人犯罪之用，而犯前2 項之罪者，處3 年以上10
年以下有期徒刑，併科新台幣700 萬元以下罰金。
未經許可，持有、寄藏或意圖販賣而陳列子彈者，處5 年以下有
期徒刑，併科新台幣300 萬元以下罰金。
第1 項至第3 項之未遂犯罰之。